臺灣新竹地方法院民事判決　　　　　　　 95年度訴字第874號
原　　　告　新竹國際商業銀行股份有限公司
法定代理人　甲○○
訴訟代理人　乙○○
被　　　告　子○○
　　　　　　戊○○
　　　　　　丁○○
　　　　　　辛○○
　　　　　　庚○○
　　　　　　　　　　30號5樓.
　　　　　　丙○○○○○○
　　　　　　　　　　-8號
　　　　　　己○○
　　　　　　壬○○○○○○
　　　　　　　　　　12號7樓.
上　一　人
法定代理人　癸○○○○○○
上列當事人間請求清償借款事件，經臺灣苗栗地方法院裁定移送
前來，本院於民國96年1月18日言詞辯論終結，判決如下：
    主      文
被告應連帶給付原告新臺幣佰拾萬零壹仟玖佰玖拾壹元，及
自民國九十四年十二月二十一日起至清償日止，按年息百分之四
點五計算之利息，暨自民國九十五年一月二十一日起至清償日止
，逾期六個月以內者，按上開利率百分之十，超過六個月者，按
上開利率百分之二十計算之違約金。
訴訟費用由被告連帶負擔。
    事實及理由
一、事實摘要：
(一)、原告主張：緣被告戊○○邀同訴外人陳秉鏞（民國91年7月4
    日死亡）為連帶保證人，於91年6月25日簽立借據，向原告
    借款新臺幣（下同）3,500,000元，約定借款期間自91年6月
    26 日起至111年6月26日止，以每個月為1期，共分240期，
    按期平均攤還本息，並應於每月20日繳納本息一次，利息則
    按原告牌告基本放款利率減2.5碼（每碼年息百分之0.25）
    機動計息，並隨原告牌告基本放款利率變動而調整。如未按
    期繳納本息時，即喪失期限利益，所有債務視為全部到期，
    應將所欠借款一次清償，如有遲延，並自遲延之日起，逾期
    6個月以內者，按上開利率百分之10，超過6個月者，按上開
    利率百分之20加付違約金。訴外人陳秉鏞既為連帶保證人，
    亦應負連帶清償責任。詎被告戊○○自95年1月20日起即未
    依約繳納本息，迄今已逾期一次以上，即應將借款一次清償
    ，又訴外人陳秉鏞為本件借款之連帶保證人，自應為被告戊○○之借款負連帶清償之責，末被告為訴外人陳秉鏞之繼承
    人，即應負償還之責，計尚積欠原告本金3,301,991元，然
    屢經催討仍置之不理，爰依消費借貸及繼承之法律關係提起
    本訴訟等語。並聲明：如主文第1項所示。
(二)、被告壬○○○○○○則以：伊當初有委請代書辦理拋棄繼承
    等事宜，不知為何代書未向法院聲請拋棄繼承，惟被告間有
    立有遺產分割協議書，希望不要對伊之財產為強制執行等語
    置辯。
(三)、被告子○○、戊○○、丁○○、辛○○、庚○○、丙○○○○○○及己○○均經合法通知，未於言詞辯論期日到場，亦
    未提出書狀作何聲明或陳述。
二、程序部分：
(一)、按當事人喪失訴訟能力或法定代理人死亡或其代理權消滅者
    ，訴訟程序在有法定代理人或取得訴訟能力之本人，承受其
    訴訟以前當然停止；又第168條至第172條及前條所定之承受
    訴訟人，於得為承受時，應即為承受之聲明；聲明承受訴訟
    ，應提出書狀於受訴法院，由法院送達於他造，民事訴訟法
    第170條、第175條第1項、第176條分別定有明文。經查，被
    告之法定代理人原為詹宣勇，嗣於訴訟進行中變更為甲○○
    ，業據其提出股份有限公司變更登記表及經濟部95年11月16
    日經授商字第09501256470號函各1份為證，並具狀聲明承受
    訴訟，於法尚無不合，應予准許。
(二)、被告子○○、戊○○、丁○○、辛○○、庚○○、丙○○○○○○及己○○均經合法通知，未於言詞辯論期日到場，核
    無民事訴訟法第386條各款所列情形，爰依原告之聲請，准
    由對其一造辯論而為判決。
三、實體部分：
(一)、原告主張前揭之事實，業據其提出與其所述相符之借據、放
    款客戶往來明細、臺灣苗栗地方法院94年2月16日苗院霞民
    字第0940000193號函、除戶戶籍謄本、繼承系統表乙份及戶
    籍謄本9份為證，而被告壬○○○○○○雖以前詞置辯，惟
    按繼承人得拋棄繼承權，前項拋棄，應於知悉其得繼承之時
    起二個月內以書面向法院為之，民法第1174條定有明文，又
    繼承權之拋棄為要式行為，如不依法定方式為之，依民法第
    73條之規定自屬無效，最高法院23年上字第2683號判例意旨
    可資參照，查被告壬○○○○○○係訴外人陳秉鏞之法定繼
    承人之一，此有原告提出之除戶戶籍謄本、繼承系統表等各
    乙份可按，惟經台灣苗栗地方法院函詢之結果，並無訴外人
    陳秉鏞之繼承人向法院聲請拋棄繼承或限定繼承事件，此有
    臺灣苗栗地方法院94年2月16日苗院霞民字第0940000193號
    函1份附卷為憑，是被告壬○○○○○○與訴外人陳秉鏞之
    其他繼承人間，縱有為拋棄繼承之意思表示，既未以書面向
    法院聲請核備，揆諸上開判例，即不生拋棄繼承之效力，又
    觀諸被告壬○○○○○○所提出之遺產分割契約書，僅就訴
    外人陳秉鏞之遺產土地及房屋部分為協議，對於訴外人陳秉
    鏞之債務應由繼承人等如何分擔等並未言明，是被告壬○○○○○○所提遺產分割協議書，仍無從解免其應依民法第11
    48條所定概括繼承訴外人陳秉鏞財產上一切之權利義務，是
    被告壬○○○○○○上開所辯，無足憑採，至被告子○○、
    戊○○、丁○○、辛○○、庚○○、丙○○○○○○及己○○均未到場爭執，亦未提出任何有利於己之聲明、陳述或證
    據，以供本院審酌，自堪信原告之主張為真實。
(二)、按消費借貸者，謂當事人一方移轉金錢或其他代替物之所有
    權於他方，而約定他方以種類、品質、數量相同之物返還之
    契約，民法第474條第1項定有明文；又按保證債務之所謂連
    帶，係指保證人與主債務人負同一債務，對於債權人各負全
    部給付之責任者而言，此就民法第272條第1項規定連帶債務
    之文義參照觀之甚明，最高法院45年臺上字第1426號著有判
    例可資參照；再按繼承人自繼承開始時，除本法另有規定外
    承受被繼承人財產上之一切權利、義務，民法第1148條前段
    規定甚明。查本件被告戊○○既為系爭債務之債務人，訴外
    人陳秉鏞為其連帶保證人，自應就其保證債務負全部給付之
    責，而被告等為訴外人陳秉鏞之繼承人，則被告等自應就訴
    外人陳秉鏞所負之上開保證債務付清償之責。
(三)、從而，原告依消費借貸、連帶保證及繼承之法律關係，訴請
    被告連帶給付如主文第1項所示之金額、利息及違約金，即
    無不合，應予准許。
四、據上論結：本件原告之訴為有理由，依民事訴訟法第385條
    第1項前段、第78條、第85條第2項，判決如主文。
中　　華　　民　　國　　96　　年　　1　　月　　31　　日
                  民事第一庭　　法　官 　蔡欣怡
以上正本係照原本做成。
如對本判決上訴，須於判決送達後20日內向本院提出上訴狀。
                                書記官   王恬如
中　　華　　民　　國　　96　　年　　1　　月　　31　　日
